【裁判字號】    99,交抗,744
【裁判日期】    990928
【裁判案由】    聲明異議
【裁判全文】
臺灣高等法院臺中分院交通事件裁定    99年度交抗字第744號
抗  告  人
即受處分人  甲○○
上列抗告人因違反道路交通管理處罰條例案件，不服臺灣苗栗地
方法院中華民國99年7月21日所為裁定（99年度交聲字第131號）
，提起抗告，本院裁定如下：
    主  文
抗告駁回。
    理  由
一、抗告意旨略以：抗告人（即受處分人）甲○○於民國99年3
    月29日20時30分許，騎乘車牌號碼IGY-771號重型機車行經
    苗栗縣苗栗市○○路、長春路口處，為苗栗縣警察局苗栗分
    局北苗派出所警員攔停舉發「闖紅燈（中山路直行）」違規
    ，惟抗告人並非闖紅燈，而是搶黃燈快速通過，舉發員警沒
    有任何證據可證明抗告人闖紅燈，竟強行開罰單，所以拒絕
    簽名。原審法院未查，遽以警察具逕行舉發之公權力，駁回
    異議之聲請，顯有未洽。為此爰提起抗告，請求撤銷原裁定
    云云。
二、按汽車駕駛人，行經有燈光號誌管制之交岔路口闖紅燈，處
    新臺幣1,800元以上5,400元以下罰鍰；汽車駕駛人，有違反
    道路交通管理處罰條例第53條情形者，除依原條款處罰鍰外
    ，並記違規點數3點，道路交通管理處罰條例第53條第1項、
    第63條第1項第3款分別定有明文。而道路交通管理處罰條例
    所稱之汽車，依該條例第3條第8款規定，係包括機器腳踏車
    在內。
三、經查：
  (一)受處分人甲○○於民國99年3月29日20時30分許，騎乘車牌
    號碼IGY-771號重型機車行經苗栗縣苗栗市○○路、長春路
    口處，為苗栗縣警察局苗栗分局北苗派出所警員攔停舉發「
    闖紅燈（中山路直行）」違規之事實，並不否認，有原舉發
    單位即苗栗縣警察局苗縣警交字第F00000000號舉發違反道
    路交通管理事件通知單1份在卷足憑。
  (二)次依證人即本件舉發警員林家旭於原審具結證稱：「（有無
    於99年3月29日下午8時30分，取締IGY-771號重型機車於中
    山路、長春路口處『闖紅燈（中山路直行）』？）有，與同
    事廖文正一起查緝的，當時我是開巡邏車沿長春路由西向東
    行駛，廖文正坐副駕駛座，在路口前約10公尺處，看到異議
    人闖越中山路的紅燈」、「（當時光線如何？）光線明亮，
    因為路口有路燈，附近店家也有燈，就在路口轉角處，就是
    現場圖三有一家服飾店」、「（你的視力？）正常，雙眼1.
    0，我無近視」、「（你經過長春路時是綠燈剛亮嗎？）我
    直行是綠燈，亮了幾秒我不知道，因為無顯示」、「（該路
    口的時相？）中山路往南綠燈67秒，黃燈約3秒，轉換為紅
    燈約40秒」、「（中山路的停止線到另一邊的停止線的距離
    ？）中山路未過長春路那一側有停止線，因為是單行道，所
    以另一側無停止線，從停止線算到另一側紅綠燈的距離，約
    40公尺，就是圖上停止線與另一側向日葵3號的距離」、「
    （當時車流量有幾台？）過中山路的車流，左側是停等紅綠
    燈，只有異議人一台車，當時車流還蠻多的」、「（異議人
    被攔檢時，有無表示是闖黃燈？）無，我們詢問他是否知道
    被攔的原因，他點頭知道，但沒有說話，我們有告知他闖紅
    燈」、「（他為何拒簽？）他要求我們寄通知給他，我有告
    知他，攔停的部分，不會另外寄，他未告知理由就拒簽名」
    、「（你從長春路口過來，可以看到中山路的燈號嗎？）不
    可以，但是因為當時異議人過路口時，長春路口是綠燈，所
    以我們認為他闖紅燈」、「（長春路綠燈當時亮幾秒，異議
    人闖過去？）綠燈的小綠人剩12秒，異議人才過路口」、「
    （有無可能中山路亮黃燈時，長春路已經變成綠燈？）不可
    能，這樣會發生交通事故，我會補呈確實的資料」、「（異
    議人有無可能搶黃燈，未通過路口，中山路就轉為紅燈？）
    不可能，但時相變換，我會再補正」、「當時你的車與異議
    人的車之間有無遮蔽物或其他車輛？）無。」等語綦詳（見
    原審卷第18至19頁），並有林家旭庭呈之繪製現場圖1份及
    現場照片4張在卷（見原審卷第24至26頁）可資佐證。
  (三)本件違規取締過程，復經證人即當日在現場與林家旭一同執
    行勤務之警員廖文正於原審具結證稱：「（當時是誰駕車？
    ）林家旭開車」、「（有無於99年3月29日下午8時30分，取
    締IGY-771號重型機車，於中山路、長春路口處闖紅燈？）
    有，與同事林家旭一起查緝的，當時我在路口前約10公尺處
    ，看到異議人闖越紅燈」、「（當時光線如何？）夜間有路
    燈，光線很清楚」、「（有無監視錄影器？）該路口無」、
    「（你的視力？）正常，雙眼1.0，未矯正」、「（為何戴
    眼鏡？）裝飾用，休假時才戴」、「（你經過長春路時是綠
    燈剛亮嗎？）當時是綠燈，沒有注意」、「（有無注意長春
    路口綠燈亮幾秒後，異議人通過該路口？）當時未注意」、
    「（異議人如何表示？）我問異議人是否知道為何攔停，他
    點頭，但未表示，後來他拿出藥包，他求情說他只是看個醫
    生要回家，我有告知他闖紅燈，他求情」、「（為何異議人
    拒簽？）我們不接受求情，後面他就拒簽」、「（他有無說
    他搶黃燈？）無。」等語（見原審卷第19頁背至20頁）。衡
    諸警員林家旭、廖文正係依法執行公務之人員，均於原審到
    庭具結，證述渠等攔停闖紅燈者之舉發經過，對受處分人所
    騎乘上開重型機車如何闖紅燈之舉發過程的證述，連續而完
    整，顯見警員等人對舉發當時之記憶深刻，且二人之證述大
    致相符、一致，無明顯矛盾之處。又二位警員與受處分人素
    不相識，並無宿怨，亦無仇隙，應無甘冒自身觸犯偽證罪之
    風險而設詞誣攀之理。而依卷內證據資料並無任何積極證據
    足以證明證人上開證詞係屬虛偽，亦無足以令人顯信警員前
    開證述內容為不可採之品性證據或前科證據存在，自不得僅
    以其等為本件掣單告發受處分人之員警而全盤抹煞渠等在訴
    訟上所具有之證人資格及其證言之證明力，是渠等之證言應
    堪採信。
  (四)訊據受處分人堅詞否認其有闖紅燈之違規行為，並辯稱其係
    黃燈時加速通過云云，且於99年5月7日原審調查時陳稱：「
    （對於警員說你拒簽時，未說搶黃燈，有何意見？）我當時
    有說我搶黃燈，他們說謊，是廖文正駕駛的才對」等語，惟
    原審當庭勘驗光碟原舉發單位提供之蒐證錄影光碟，勘驗結
    果為：「1.光碟時間全長58秒、2.異議人表示不願意簽名，
    但未表示有無搶黃燈等語」（見原審卷第20頁背），與證人
    林家旭、廖文正具結證述受處分人當時並未表示係黃燈直行
    一情不謀而合，況且證人林家旭明確證述受處分人通過路口
    時，長春路的綠燈上小綠人號誌約剩12秒（見原審卷第19頁
    ），而中山路行向號誌之黃燈僅約4秒，綠燈約41秒、紅燈
    約30秒，長春路行向號誌之黃燈約3秒、綠燈約30秒、紅燈
    約41秒，亦有中山路與長春路口號誌轉換表1份在卷（見原
    審卷第30頁）可參，可見如依證人林家旭所述其見聞受處分
    人通過中山路口時，其長春路行向之綠燈僅剩12秒，受處分
    人顯然無可能於中山路行向號誌呈現黃燈之際通過該路口，
    要屬明確，顯見受處分人於此部分之抗辯可信度低，不足為
    對受處分人有利之認定。又鑑於交通違規事實往往驟然而現
    、稍縱即逝，若硬性要求舉發員警不分違規情節，一律必須
    預留證據，俾便事後提出供法院審酌，除有現實技術可行性
    之困難外，勢將大幅提高交通管理之行政成本，並嚴重削弱
    道路交通管理之行政效能，此絕非立法者制定道路交通管理
    法規之本意。是舉發單位雖未能提出受處分人違規照片或攝
    影畫面供受處分人檢視，然當場舉發交通違規並不以攝影或
    照相存證為其要件，亦不以舉發錄影或照片為唯一之證明方
    法，若舉發員警係親眼見聞違規經過，並經以證人之身分具
    結後為證述，此證人證詞仍不失為證明方法之一種。本件既
    經證人林家旭、廖文正於原審到庭具結，證述其等攔停舉發
    經過，確認受處分人確有行經有燈光號誌管制之交岔路口闖
    紅燈之違規事實，則其等所為證言應屬可信，業如前述。
  (五)再者，交通勤務警察或依法令執行交通稽查任務人員，開單
    舉發違反道路交通管理處罰條例所列之違規事實，經公路主
    管機關或警察機關所為之裁決處罰，本質上為行政處分，係
    公務員基於職務上權力，依法就特定之具體事件所為，並具
    有公法上效果之單方行政行為。而根據公務員為公法上行為
    具有公信力之原則，該行政處分當可被推定為真正，且其據
    以依法處分之事實認定，亦應可推定為正確無誤，故本此公
    信原則，立法者乃賦予行政機關違反道路交通事件統一裁罰
    基準及處理細則等相關規定，使交通勤務警察或依法令執行
    交通稽查任務人員得當機處分，以達成維護交通秩序及公共
    安全之行政目的。從而，交通違規行政爭訟之舉證責任原理
    ，非如刑事案件中應超越任何合理懷疑始可為有罪判決之嚴
    格程度，而係應與民事訴訟之舉證責任原理相類似，亦即，
    基本上應就行政機關與人民所各自主張有利於己之事實，分
    配其應盡之舉證責任，而非逕予適用刑事訴訟法之「無罪推
    定」原則，此觀諸行政訴訟法第136條規定，行政訴訟程序
    準用民事訴訟法第277 條舉證責任分配原則之立法意旨，即
    可明瞭。本件受處分人駕車行經有燈光號誌管制之交岔路口
    闖紅燈之事實，已據證人即舉發警員分別於原審時證述明確
    ，已足認受處分人有違規之事實。在無確切反證之情形下，
    職司交通管理之執法警員眼見之事實，並於法院具結作證之
    證詞即具有強大之證明力，受處分人空言指摘員警之舉發有
    誤，並未提出相關事證以供調查，自難憑採。
四、綜上所述，本件受處分人既有前揭行經有燈光號誌管制之交
    岔路口闖紅燈之違規行為，原審以原處分機關依道路交通管
    理處罰條例第53條第1項、第63條第1項第3款之規定及違反
    道路交通管理事件統一裁罰基準表，裁處受處分人罰鍰1,80
    0元，並記違規點數3點，核無違法或不當之情事為由，駁回
    異議之聲請，本院經核並無不合。受處分人之抗告意旨仍執
    前詞指摘原裁定不當，並無理由，應予駁回。
五、據上論斷，應依道路交通案件處理辦法第26條，刑事訴訟法
    第412條，裁定如主文。
中    華    民    國    99    年    9    月    28     日
            刑事第九庭  審判長法  官  江  德  千
                              法  官  莊  深  淵
                              法  官  賴  妙  雲
以上正本證明與原本無異。
不得再抗告。
                              書記官  陳  三  軫
中    華    民    國    99    年    9    月    28     日

司法院資訊處製作；財團法人民間司法改革基金會備份。
